【裁判字號】    97,交抗,226
【裁判日期】    970326
【裁判案由】    聲明異議
【裁判全文】
臺灣高等法院臺中分院刑事裁定         97年度交抗字第226號
抗  告  人
即受處分人  乙○○
送達代收人  甲○○
上列抗告人因違反道路交通管理處罰條例聲明異議案件，不服臺
灣臺中地方法院，中華民國 97年1月18日所為裁定（96年度交聲
字第1381、1382號），提起抗告，本院裁定如下：
    主  文
抗告駁回。
    理  由
一、本件抗告意旨略以：抗告人即受處分人乙○○（下稱受處分
    人）於當日下班之尖峰時段，因汽車擁塞，為顧及行車安全
    ，並未注意員警鳴笛，若真有闖紅燈之事實，員警應僅開立
    一罰單即可，實無再開立逃逸拒絕停車罰單之必要，因此懇
    請鈞院體諒計程車司機維持生計之困難，採用其中闖紅燈之
    刑罰即可，亦即所謂一罪不兩罰，請求撤銷原裁定云云。
二、原裁定意旨係以：(一)受處分人於上開時地，駕駛車號942-MG
    號營業小客車，行經臺中市○○路與黎明路口處，因「(1)闖
    紅燈（沿黎明路直行）、(2)違規後經警鳴笛制止，拒絕停車
    稽查」，經執勤警員逕行舉發之情，有前述舉發違反道路交
    通管理事件通知單 2份在卷可稽。雖受處分人以前詞置辯，
    惟依卷附臺中市警察局第六分局96年9月4日中分六警交字第
    0960030132號書函所載：「查證舉發員警陳述略以：於臺中
    市○○區○○路與黎明路口執行勤務時，發現該車沿黎明路
    闖紅燈，立即鳴笛並以手勢指揮該車接受稽查，惟該車拒絕
    停車逃逸，遂當場記明足以辨識之資料並依同條例第7條之2
    規定予以逕行舉發，本件違規屬實」，衡諸執勤警員與受處
    分人間不僅未有任何嫌隙亦毫不相識，應無設詞攀誣或虛構
    違規事實以陷害受處分人之理，且舉發單上已註記違規車輛
    為黃色國瑞牌汽車，經依車號查詢結果，該車確為國瑞牌無
    誤，有車號查詢汽車車籍一紙附卷可憑，益證警員並無混淆
    誤判。況警察執行公務本身受行政懲處責任之監督，殊無甘
    冒行政懲處責任，而刻意誣陷受處分人之必要，則受處分人
    駕駛該汽車確有前揭違規情事，應可認定。(二)受處分人雖辯
    稱警方未附採證照片。惟違反交通管理處罰條例案件之審理
    ，除重在發見實體真實並保障行為人權益，亦在維護交通秩
    序，確保交通安全，而交通違規案件，對行為人違規事實之
    舉證，雖應由為裁罰行為之行政機關負舉證責任，然而交通
    違規案件有其動態與特性，從而關於證明違規事實證據之證
    明力，應視具體案件認定，考量到交通案件之特性及行政資
    源之有限性，主管機關對於所有違規之案件，並無法皆以拍
    照或其他方式予以舉證。因此，於特定具體案件中，基於交
    通秩序維護及行政效率之考量，在拍照或其他方式之搜證現
    實上並無法行使之情況下，僅以執勤警員之舉發或證詞，尚
    難逕認其證明力當然不足。(三)況本件違規係逕行舉發，非當
    場開掣舉發通知單，警察舉發各項道路交通違規，倘業經以
    適當方式示意停車接受稽查，惟因駕駛人之不服指揮、拒絕
    停車，或依當時情形不能或不宜攔截，致未能追截駕駛人並
    當場掣單舉發，則其自仍得於事發後，逕行舉發所目睹之違
    規事實，且礙於違規事實往往驟然而現、稍縱即逝之特性，
    暨採證技術現實可行性之困難，雖警員之逕行舉發未併以科
    學儀器採證，然法院尚非可不問緣由，即逕以警員未預留證
    據之舉，推認警察對於交通違規案件之舉發概係出於偏頗，
    是受處分人徒以警員未提供違規採證照片，率指原處分機關
    不能證明其有上開違規情事，尚無足取。此外，受處分人亦
    未提出任何證據證明本件有舉發不實之情形，則其所辯顯不
    足採，其違規事證明確，堪以認定。
三、按汽車駕駛人，行經有燈光號誌管制之交岔路口闖紅燈者，
    處1800元以上5400元以下罰鍰，並記違規點數 3點；汽車駕
    駛人，駕駛汽車有違反道路交通管理處罰條例之行為，經交
    通勤務警察制止時，不聽制止或拒絕停車接受稽查而逃逸者
    ，除按各該條規定處罰外，處3000元以上6000元以下罰鍰，
    並記違規點數 1點；汽車駕駛人有闖紅燈、不服指揮稽查而
    逃逸之情形，當場不能或不宜攔截製單舉發者，得逕行舉發
    ，道路交通管理處罰條例第53條第1項、第60條第1項、第63
    條第1項第1款、第3款、第7條之2第1項第1款、第4款分別定
    有明文。
四、原審基於上揭事證，認受處分人之聲明異議，雖無理由，惟
    因原處分機關（即交通部公路總局台中區監理所豐原監理站
    ）僅依道路交通管理處罰條例第53條第1項、第60條第1項之
    規定，各裁處受處分人罰鍰2700元、3000元，漏未依同條例
    第63條第1項第3款、第1款之規定，並分別各記違規點數3點
    、1點，於法自有未合，而將原處分（96年11月8日豐監稽違
    字第裁63-GC0000000號、63-GC0000000號）撤銷，並自為裁
    定，經核並無違誤，應予維持。受處分人抗告意旨雖以當天
    時值尖峰時刻，並未注意警員鳴笛，果有闖紅燈之事實，僅
    開立一罰單即可，如此亦與一罪不兩罰之原則相符云云。然
    按所謂「一事不再罰」或「一事不二罰」原則，就行政制裁
    而言，係指違法行為人之同一違法行為，亦即基於單一之決
    定，或自然意義下之單一行為，違反數個法律；其與通常複
    數之違反行政義務行為，係由於各別之決意或自然意義下之
    複數行為有別，不得以同一事實和同一依據，給予兩次以上
    行政處罰。反之，為達行政「合目的性」之要求，遇有數個
    違反行政義務之行為，應分別處罰，是倘行為人之違規行為
    可得評價為二行為，就各該行政義務違反行為各為裁處，尚
    不致認為逾越必要程度而與比例原則相違（司法院大法官會
    議解釋釋字第 503號解釋意旨暨曾華松大法官協同意見書意
    旨參照）。查「駕車行經有燈光號誌管制之交叉路口闖紅燈
    」與「違規後，經警鳴笛制止，拒絕停車稽查」行為，其違
    反行政義務之態樣不同，而道路交通管理處罰條例第53條第
    1項與道路交通管理處罰條例第60條第1項之規定，其立法目
    的、處罰之性質、種類、要件亦均不相同，受處分人所為係
    實質上之數行為違反數法條，揆諸前揭說明及解釋意旨，並
    無違反重複處罰之情形，是受處分人抗告意旨所辯違反一事
    不二罰原則云云，自無足採。又受處分人另辯稱因交通繁忙
    ，為顧及行車安全，而未注意員警鳴笛云云，惟果如其所辯
    ，當時汽車壅塞屬實，則違規當時，其車行速度當不致過快
    ，衡情應不會有未注意警員鳴笛之情形發生。因此綜上所述
    ，受處分人抗告意旨所執陳詞，指摘原裁定不當，並無理由
    ，應予駁回。
五、依道路交通事件處理辦法第26條、刑事訴訟法第 412條，裁
    定如主文。
中    華    民    國    97    年    3     月    26    日
            刑事第八庭  審判長法  官  羅  得  村
                              法  官  劉  榮  服
                              法  官  張  靜  琪
上列正本證明與原本無異。
不得再抗告。
                              書記官  陳  俞  豪
中    華    民    國    97    年    3     月    26    日


司法院資訊處製作；財團法人民間司法改革基金會備份。
